臺灣苗栗地方法院刑事判決
111年度金簡上字第17號
上  訴  人  
即  被  告  曾福煥


上列上訴人即被告因違反洗錢防制法等案件，不服本院110年度
苗金簡字第156號第一審刑事簡易判決（聲請簡易判決處刑案號
：110年度偵字第445、2488、3565、4819、4894、7086號、110
年度偵緝字第209號），提起上訴，本院管轄之第二審合議庭判
決如下：
    主  文
原判決關於曾福煥之宣告刑部分撤銷。
曾福煥經原判決所認定幫助犯洗錢防制法第十四條第一項之一般
洗錢罪，處有期徒刑肆月，併科罰金新臺幣伍仟元，罰金如易服
勞役，以新臺幣壹仟元折算壹日。　　
    犯罪事實及理由
一、程序事項：
　　按上訴得對於判決之一部為之；上訴得明示僅就判決之刑、
    沒收或保安處分一部為之，刑事訴訟法第348條第1項、第3
    項分別定有明文。又依刑事訴訟法第455條之1第3項規定，
    對於簡易判決之上訴，準用同法第3編第1章及第2章除第361
    條外之規定。而參諸刑事訴訟法第348條第3項規定之立法理
    由，可見宣告刑、數罪併罰所定之應執行刑、沒收，倘若符
    合該條項之規定，已得不隨同其犯罪事實，而單獨成為上訴
    之標的，且於上訴人明示僅就刑上訴時，第二審法院即不再
    就原審法院所認定之犯罪事實為審查，而應以原審法院所認
    定之犯罪事實，作為論認原審宣告刑、執行刑及沒收妥適與
    否之判斷基礎。經查，本案上訴人即被告曾福煥（下稱被告
    )於本院第二審（下稱本院）審理程序表示：本案僅針對量
    刑部分上訴，對於量刑以外之罪名適用及沒收部分均撤回上
    訴等語，有本院審判筆錄1份在卷可參（見本院金簡上卷第2
    18頁)，故依前述說明，本院僅就原審判決之量刑妥適與否
    進行審理，至於其他部分，則非本院審判範圍，合先敘明。
二、本案被告僅就原判決關於量刑部分提起上訴，其未表明上訴
    之原判決其他部分，均不在本案審判範圍內，因此關於本案
    據以審查量刑妥適與否之犯罪事實、證據、罪名及法令適用
    部分，均引用原審簡易判決書之記載（如附件）。
三、刑之加重、減輕事由之說明：
　㈠按刑罰法規除依不同犯罪構成要件要素，所涵攝相異之可罰
    性，而賦與相應之法定刑外，立法者基於刑罰目的及刑事政
    策之需要，明文規範加重、減輕、免除法定刑之具體事由，
    據以調整原始法定刑，而形成刑罰裁量的處斷範圍，為處斷
    刑；法院於具體案件之量刑過程，則從法定刑、處斷刑之範
    圍內，確定其刑罰種類及欲予科處之刑度，而具體形成宣告
    刑。刑法第59條酌減其刑之規定，係屬法院裁量減輕事由，
    影響於處斷刑之範圍。究其本質，與法院在法定刑、處斷刑
    之範圍內，所為關於形成宣告刑之量刑判斷，俱屬與犯罪情
    狀有關之科刑事項，而具有不可分之關係。是第一審判決後
    ，倘檢察官未上訴，祇被告明示就判決之刑一部上訴者，其
    上訴效力自及於罪責以外之法院應適用或不應適用刑法第59
    條規定之當否（最高法院111年度台上字第2116號判決意旨
    參照）。基於同一法理，倘第一審判決後檢察官未上訴，僅
    被告明示就判決之刑一部上訴者，其上訴效力自及於法院應
    適用或不應適用各該刑之加重、減輕規定部分。
　㈡查被告本案所犯為幫助犯，其並未實際參與詐欺取財及一般
    洗錢犯行，所犯情節較正犯輕微，爰依刑法第30條第2項規
    定減輕其刑。又按犯洗錢防制法第14條之罪，在偵查或審判
    中自白者，減輕其刑，同法第16條第2項定有明文，而因被
    告於本院審理程序中已自白幫助犯一般洗錢犯行，是本院自
    應依上開規定減輕其刑，並與前述依刑法第30條第2項規定
    減輕其刑部分，依法遞減之。
  ㈢至於聲請簡易判決處刑要旨固認被告本案已構成累犯，並請
    求本院依法加重其刑。然經本院檢視聲請簡易判決處刑書及
    卷附資料後，認檢察官就被告是否構成累犯之事實及其是否
    應加重其刑之事項，所為之舉證及說明尚有未足，爰將被告
    可能構成累犯之前科、素行資料，列為後述量刑時關於「犯
    罪行為人之品行」之審酌事項加以衡量（最高法院110年度
    台上大字第5660號裁定意旨參照）。　　
四、上訴理由之論斷：
　㈠被告上訴意旨略以：被告已自白犯行，並有供出同案被告蘇
    國鈥（所涉罪嫌，業經本院為科刑判決）供檢警追查，原審
    就被告所犯之罪量處有期徒刑4月，併科罰金新臺幣（下同
    ）1萬元，實屬過重，請求法院撤銷改判較輕之刑等語。
　㈡查被告於原審判決後，方在本院第二審審理程序中，就其所
    為幫助犯一般洗錢犯行加以自白，是被告之犯後態度、量刑
    基礎於上訴後均有變更，且應有洗錢防制法第16條第2項規
    定之適用，則其上訴請求從輕量刑，非無理由，原審未及審
    酌上情，尚有未洽，而原判決之量刑既有上述可議之處，即
    屬無可維持，應由本院將此部分撤銷改判。
　㈢爰審酌被告雖未實際參與詐欺取財及一般洗錢犯行，但其提
    供同案被告田鑫龍（所涉罪嫌，另由本院審理中）名下帳戶
    供不詳詐騙犯罪者使用，不僅造成執法機關不易查緝犯罪行
    為人，嚴重危害社會治安，助長詐欺取財犯罪之實施，更使
    詐騙犯罪者得以製造金流斷點，破壞金流秩序之透明穩定，
    因而造成如附件所示各該告訴人及被害人求償上之困難，所
    為實屬不該。復考量各該告訴人及被害人匯入前揭人頭帳戶
    之受騙金額合計高達279萬元，可見被告提供帳戶並容任風
    險之行為，間接釀生非輕之危害。再參以被告犯後於本院審
    理程序中坦承犯行，並有於偵查中供出蘇國鈥供檢警追查，
    但其迄今尚未與各該告訴人及被害人達成和解並賠償所受損
    害之犯後態度。另衡諸被告前因違反毒品危害防制條例案件
    分別經法院判處徒刑，嗣於民國108年6月間執行完畢出監，
    竟仍於5年內故意再犯本案，又其另曾3度因交付帳戶之幫助
    詐欺（洗錢）犯行經法院為科刑判決，此品行資料有臺灣高
    等法院被告前案紀錄表1份存卷可查，堪認其素行非佳，且
    有反覆交付帳戶供他人使用之情形，應予非難。兼衡被告於
    本院審理中自陳學歷為高職畢業，現從事工業，家中尚有兒
    子需其扶養等語（見本院金簡上卷第228頁）之智識程度、
    生活狀況，暨各該告訴人及被害人所表達之刑度意見（見本
    院苗金簡卷第101至105頁，本院金簡上卷第149至153頁）等
    一切情狀，量處如主文所示之刑，並就所處罰金刑部分諭知
    易服勞役之折算標準，以資警惕。　
據上論斷，應依刑事訴訟法第455條之1第1項、第3項、第369條
第1項前段、第373條、第364條、第299條第1項前段，判決如主
文。
本案經檢察官簡泰宇聲請以簡易判決處刑，檢察官黃智勇到庭執
行職務。
中　　華　　民　　國　　111 　年　　7 　　月　　13　　日
　　　　　　　　　刑事第三庭  審判長法  官  魏宏安
                                    法  官  王瀅婷
                                    法  官  朱俊瑋 
以上正本證明與原本無異。
本判決不得上訴。
                                    書記官  鄭雅雁
中　　華　　民　　國　　111 　年　　7 　　月　　13　　日